【裁判字號】    97,交抗,753
【裁判日期】    970714
【裁判案由】    聲明異議
【裁判全文】
臺灣高等法院臺中分院交通事件裁定     97年度交抗字第753號
抗  告  人  交通部公路總局臺中區監理所彰化監理站
受處分人    甲○○
上列抗告人因受處分人聲明異議案件，不服臺灣彰化地方法院中
華民國九十七年五月三十日所為裁定（九十七年度交聲字第六二
九、六三四號），提起抗告，本院裁定如下：
    主  文
抗告駁回。
    理  由
一、本案經本院審理結果，認原審裁定認事用法均無不當，應予
    維持，並引原審裁定書記載之事實、證據及理由。（如附件
    ）
二、抗告意旨以：
  (一)交通違規一次裁決制度係交通部基於推動行政革新、簡化作
    業，於民國八十七年起邀集內政部、法務部等相關部會經年
    餘之規劃及十餘次會議研商獲致共識後，針對舉發違反道路
    交通管理事件通知單送達及裁決程序做出重大變革，亦即警
    察機關將該通知單完成送達後，被通知人仍未依通知到案期
    限繳納罰鍰，處罰機關（公路監理機關或交通事件裁決所）
    則於處罰主文內容分別載明罰鍰繳納期限、逾期不繳納罰鍰
    易處吊扣駕駛執照（或牌照）期間、未繳送駕駛執照（或牌
    照）易處吊銷駕駛執照（或牌照）期間以及逕行註銷駕駛執
    照（或牌照）期間，執行四階段一次裁決處分，經研擬修訂
    違反道路交通管理事件統一裁罰基準及處理細則第四十三條
    、第六十一條等相關條文後，於八十九年七月一日起正式實
    施迄今，推動過程堪稱嚴謹，有效精簡人力、撙節公帑，成
    效卓著。爰此，依照道路交通管理處罰條例第六十五條規定
    以及該條例授權之違反道路交通管理事件統一裁罰基準及處
    理細則第四十三條、第六十一條等相關法制作業均已完備，
    基此，本站依法所為一次裁決之行政處分並無違法之情形。
  (二)按行政處分未經撤銷、廢止或未因其他事由而失效者，其效
    力繼續存在，行政程序法第一百十條第三項定有明文。基此
    ，本站註銷異議人甲○○之駕駛執照處分既未被撤銷（彰監
    四字第裁64-H00000000號裁決書），其註銷異議人甲○○駕
    駛執照之效力則仍有效存續中，而原法院未查，將原處分撤
    銷，並為不罰之諭知，似有未洽。是以，狀請廢棄原裁定，
    另為適法之裁定等語。
三、按行政機關為行政處分時，雖可於行政處分上同時預告不履
    行之法律效果。惟此僅係行政處分之「預告行為」，行為人
    不履行時，行政機關仍須另為行政處分，始可發生該預告之
    法律效果。不可以該預告行為，作為「易處」之行政處分，
    而發生預告內容之法律效果。查八十六年一月二十二日修正
    之道路交通管理處罰條例第六十五條規定：「汽車所有人、
    駕駛人違反道路交通管理，經主管機關裁決後逾十五日未向
    管轄地方法院聲明異議，或其聲明異議經法院裁定確定，而
    不依裁決或裁定繳納罰鍰或不繳送汽車牌照、駕駛執照者，
    依左列規定處理之：一、經處分吊銷汽車牌照或駕駛執照者
    ，由公路主管機關逕行註銷。二、經處分吊扣汽車牌照或駕
    駛執照者，按其吊扣期間加倍處分；仍不依限期繳送汽車牌
    照或駕駛執照者，吊銷其汽車牌照或駕駛執照。三、罰鍰不
    繳者，按其罰鍰數額，易處吊扣汽車牌照或駕駛執照一個月
    至三個月；不依期限繳送汽車牌照或駕駛執照者，吊銷其汽
    車牌照或駕駛執照。前項第三款之汽車所有人、駕駛人如無
    汽車牌照或駕駛執照可資易處吊扣時，得就原處分或裁定確
    定之罰鍰加倍處罰；逾十五日後仍不繳納者，移送法院強制
    執行。」依上開規定，易處吊扣或吊銷駕駛執照，須違規人
    未依限繳納罰鍰或未依限繳送駕駛執照時，始得以另一行政
    處分易處吊扣或吊銷駕駛執照。不可於裁處罰鍰或吊扣駕駛
    執照時，即同時預為「如不依限繳納罰鍰者，易處吊扣駕駛
    執照之行政處分。」或「如未於限期前繳送駕駛執照，易處
    吊銷。」之行政處分，違反上開規定，具有重大明顯之瑕疵
    ，依行政程序法第一百十一條第七款規定，應認無效。經查
    ：本件異議人甲○○前於91年4月4日01時16分，駕車行經有
    燈光號誌管制之交岔路口闖紅燈，經原處分機關裁處：、
    罰鍰新台幣五千四百元。、逾期不繳納者：(一)自92年9月5
    日起易處吊扣駕駛執照3個月，並限於92年9月19日前繳送。
    (二)92年9月19日前未繳送駕駛執照者，自92年9月20日起易處
    吊銷，並逕行註銷駕駛執照。(三)駕駛執照吊（註）銷後，自
    92年9月20日起一年內不得重新考領駕駛執照；此有交通部
    公路總局臺中區監理所彰化監理站於92年8月5日所為彰監四
    字第裁64－H00000000號裁決書影本1紙在卷可佐（參見原審
    97年交聲字第629號卷第七頁）。其中關於易處吊扣駕駛執
    照、吊銷駕駛執照（含逕行註銷駕駛執照）部分，睽諸前開
    說明，具有重大明顯之瑕疵，依行政程序法第一百十條第七
    款規定，應認為無效。原裁定法院認該部分行政處分違反行
    政程序法第九十六條第一項第六款、第一百十條、及違反道
    路交通管理事件統一裁罰基準及處理細則第四十五條但書之
    規定，而且與母法道路交通管理處罰條例授權之目的未盡相
    符，與法律保留原則有違。本件受處分人甲○○駕駛執照既
    未經合法註銷，則97年4月29日彰監四字第裁64-Z00000000
    號裁決書，以「駕駛執照經註銷仍駕駛小型車」裁處受處分
    人甲○○新台幣九千元整即有違誤。原裁定將其撤銷並無違
    誤。抗告人仍以上詞指摘原裁定不當，其抗告為無理由，應
    予駁回。
四、據上論結，應依道路交通案件處理辦法第26條，刑事訴訟法
    第412條，裁定如主文。
中    華    民    國    97    年    7     月    14    日
            交通法庭    審判長法  官  李  璋  鵬
                              法  官  胡  忠  文
                              法  官  蕭  錦  鍾
上列正本證明與原本無異。
不得再抗告。
                              書記官  蕭  訓  慧
中    華    民    國    97    年    7     月    16    日


司法院資訊處製作；財團法人民間司法改革基金會備份。
